臺灣彰化地方法院刑事判決
    110年度訴字第252號
公  訴  人  臺灣彰化地方檢察署檢察官
被      告  羅裕智


指定辯護人  鄭弘明律師
上列被告因違反毒品危害防制條例案件，經檢察官提起公訴（10
9年度偵字第13354號），本院判決如下：
    主  文
羅裕智販賣第二級毒品，處有期徒刑柒年拾月。未扣案之紅眠床
壹張沒收，於全部或一部不能沒收或不宜執行沒收時，追徵其價
額。
    事實
一、羅裕智明知甲基安非他命為毒品危害防制條例第2條第2項第
    2款所規定之第二級毒品，依法不得販賣或持有，竟意圖營
    利，基於販賣第二級毒品甲基安非他命之犯意，於民國109
    年4月22日前2、3日凌晨某時許，在陳智昊經營位於彰化縣
    社頭鄉山腳路3段632巷內之鐵工廠(下稱鐵工廠)，將甲基安
    非他命1兩出售並交給陳智昊(當時尚有葉耕志、巫志騰〈原
    名巫承哲〉、吳宏茂在場)，並議定以陳智昊所有之紅眠床抵
    付對價。隨後，陳智昊偕同陳智昊之父親、葉耕志、巫志騰
    、吳宏茂、張瑀芯等人於109年4月22日下午，使用車牌號碼
    000-0000號自用小貨車，搬運上開紅眠床前往羅裕智位在雲
    林縣○○鎮○○○街00號戶籍地(下稱被告戶籍地)，而完成交付
    。
二、案經彰化縣警察局移送臺灣彰化地方檢察署檢察官偵查起訴
    。
    理由
壹、程序事項:
一、證人陳智昊、葉耕志、巫志騰、張瑀芯、吳宏茂於警詢時之
    證述，係被告以外之人於審判外所作之陳述，且均查無法律
    規定得為證據之情形，且經被告及辯護人爭執其證據能力，
    此部分證述無證據能力。
二、按被告以外之人於審判中滯留國外或所在不明而無法傳喚或
    傳喚不到者，其於檢察事務官、司法警察官或司法警察調查
    中所為之陳述，經證明具有可信之特別情況，且為證明犯罪
    事實之存否所必要者，得為證據，刑事訴訟法第159條之3第
    3款定有明文。被告及辯護人固主張證人羅瑩棟之警詢筆錄
    無證據能力，然查，本件證人羅瑩棟經本院合法傳喚二次均
    未到庭，被告亦稱羅瑩棟已經另案通緝經常有警察去家裡找
    人等語，並有證人羅瑩棟之通緝資料在卷可佐，顯係所在不
    明而無法傳喚，又證人羅瑩棟於警詢所述係由司法警察依法
    定程序詢問，過程尚無任何不正取供情事，亦無來自被告在
    場之壓力或事後串謀等外力干擾，客觀上堪認應具較可信之
    特別情況，且其於警詢時所為之陳述(並非證人羅瑩棟與證
    人陳智昊交易等事實)，確屬證明本案犯罪事實存否所必要
    ，依前揭說明，應有證據能力。
三、按被告以外之人於審判外之言詞或書面陳述，除法律有規定
    者外，不得作為證據；又被告以外之人於審判外之陳述，雖
    不符合刑事訴訟法第159 條之1 至之4 規定，但經當事人於
    審判程序同意作為證據，法院審酌該言詞或書面陳述作成時
    之情況，認為適當者，亦得為證據。當事人、代理人或辯護
    人於法院調查證據時，知有同法第159 條第1 項不得為證據
    之情形，而未於言詞辯論終結前聲明異議者，視為有前項之
    同意，刑事訴訟法第159 條第1 項及第159 條之5 分別定有
    明文。經查，本判決所引用被告以外之人於審判外之言詞與
    書面陳述，除上開壹、一、二所列情況外，檢察官、被告及
    辯護人於本院審理時均表示同意有證據能力（本院卷第49至
    50頁），本院審酌上開證據資料製作時之情況，尚無違法不
    當之瑕疵，亦認為以之作為證據應屬適當，揆諸前開規定，
    爰依刑事訴訟法第159條之5第1項規定，認前揭傳聞證據均
    有證據能力。
四、本判決所引用之其餘之非供述證據，與本件待證事實具有證
    據關連性，並無證據證明係公務員違背法定程序所取得，亦
    無顯有不可信之情況，且經本院於審理期日提示予被告及辯
    護人而為合法調查，自均得作為本判決之證據。
貳、認定犯罪所憑之證據及理由：
一、被告固坦承戶籍地址位於雲林縣○○鎮○○○街00號等情，惟矢
    口否認有何違反毒品危害防制條例之犯行，辯稱：被告自10
    7年間被通緝後，就沒有住在戶籍地，與證人陳智昊有毒品
    交易之人，應係被告之長兄羅瑩棟云云。經查：
(一)被告固坦承戶籍地址位於雲林縣○○鎮○○○街00號乙情，除經
    被告坦承不諱外，尚有證人施懿珊之證述及被告戶籍資料查
    詢結果在卷可佐，此部分事實堪可認定。
(二)本件被告確實有犯罪事實欄記載之販賣第二級毒品之事實，
    有如下證據可佐:
　1.證人陳智昊之證述:
　(1)於偵查中及本院審理中證稱：大約於109年3月間認識被告
     ，是在警局做筆錄才知道被告的真實姓名，認識被告之後
     ，被告大約3天會去一次鐵工廠，與證人陳智昊交易一次甲
     基安非他命，當時證人陳智昊並沒有其他購買甲基安非他
     命的來源，只有被告一人。當時沒有IPHONE手機，所以用
     證人吳宏茂的手機跟被告聯絡。約於109年4月22日前幾日
     ，被告有到鐵工廠來找證人陳智昊，雙方議定用紅眠床換1
     兩的甲基安非他命，當天被告就把1兩的甲基安非他命給證
     人陳智昊，之後於109年4月22日證人陳智昊才跟證人陳智
     昊之父親(駕駛車牌號碼000-0000號自用小貨車)、證人葉
     耕志、巫志騰、張瑀芯、吳宏茂把紅眠床載到被告戶籍地
     給被告，放在被告家的神明桌旁邊。被告跟證人羅瑩棟是
     被告比較高，而被告到鐵工廠很多次，證人陳智昊不會誤
     認該二人等語。
　(2)被告與證人羅瑩棟身高及樣貌均有顯著之差異，有二人之
     照片可佐(本院卷第331頁)，且被告顯然高於證人羅瑩棟，
     亦可佐證證人陳智昊上開被告比證人羅瑩棟高、證人陳智
     昊與被告見面多次不會誤認被告與證人羅瑩棟等語之證述
     。
　(3)又證人陳智昊確實於與被告議定以紅眠床為交易對價後，
     在109年4月22日將紅眠床以車牌號碼000-0000號自用小貨
     車載送給被告，有彰化縣警察局社頭鄉山腳路4段252巷口
     監視器相片可佐（偵卷第9頁），該照片已可看出係四腳朝
     上放置、大小長寬約與小貨車後車斗差異不大，可認定為
     證人陳智昊所稱之紅眠床無誤。是彰化縣警察局社頭鄉山
     腳路4段252巷口監視器相片亦可佐證證人陳智昊上開之供
     述。
　2.證人葉耕志之證述:
　(1)證人葉耕志在本院審理中證稱：109年上半年是在鐵工廠幫
     忙工作，有看過3、4次被告去找證人陳智昊，都是去交易
     甲基安非他命，證人陳智昊一次大概都買半兩，價格在新
     臺幣(下同)2萬元上下。看過證人羅瑩棟1次、被告至少2、
     3次，不會誤認被告跟證人羅瑩棟。有幫證人陳智昊送紅眠
     床去被告的戶籍地給被告，放在被告家一樓的神明廳，在
     送紅眠床的前1、2天在鐵工廠工作的時候，在旁邊工作時
     有聽到被告與證人陳智昊約定用紅眠床換甲基安非他命的
     事情，是用紅眠床交易半兩之甲基安非他命，會說半兩是
     因為證人陳智昊通常拿半兩等語。於偵訊時證稱：有看過
     證人陳智昊跟被告買毒品，也有幫證人陳智昊送紅眠床去
     給被告，被告與證人羅瑩棟雖然都是禿頭，但兩人不太像
     等語。
　(2)被告與證人羅瑩棟均為禿頭，但身高及樣貌均有顯著之差
     異，有二人之照片可佐(本院卷第331頁)，亦可佐證證人葉
     耕志對於證人陳智昊交易相對人之指認之證述。
　(3)證人葉耕志之證述與證人陳智昊證述:平日交易甲基安非他
     命之對象是被告、係被告以甲基安非他命與證人陳智昊換
     紅眠床等語相符，自可佐證證人陳智昊上開證述。
　(4)又證人葉耕志證稱被告用紅眠床換得的甲基安非他命為半
     兩等語，然查證人葉耕志並非交易對象、且證人葉耕志當
     時係在旁邊工作，並非專注於被告與證人陳智昊之交易，
     且對於交易之甲基安非他命數量，證人葉耕志亦已經證稱:
     係因為證人陳智昊通常拿半兩等語，是縱然證人葉耕志對
     於實際上紅眠床換得的甲基安非他命之數量之證述有誤，
     亦無據此為有利於被告之認定。
　3.證人巫志騰之證述:
　(1)證人巫志騰於偵查中及本院證述：在證人陳智昊的鐵工廠
     看過被告2次左右，不知道被告的綽號，被告到鐵工廠找證
     人陳智昊，應該是毒品的事情，因為有一次晚上有看到，
     在庭的被告拿裡面裝有東西的夾鏈袋給證人陳智昊他們， 
     之後有幫證人陳智昊搬紅眠床去雲林，放在一樓的神明廳
     ，不知道搬紅眠床去雲林跟被告拿毒品給證人陳智昊這件
     事情有沒有關聯等語。
　(2)證人巫志騰之證述與證人陳智昊證述被告有將甲基安非他
     命交給證人陳智昊，之後才將紅眠床搬去雲林等語相符，
     自可佐證證人陳智昊上開證述。
　4.證人張瑀芯之證述:
　(1)證人張瑀芯於偵查中及本院中證稱：在證人陳智昊的工廠
     有看過被告2、3次，有看過證人羅瑩棟一次，在警詢的時
     候有指認，不會把被告跟證人羅瑩棟搞混。有送紅眠床去
     雲林，是聽證人陳智昊說用紅眠床跟被告換1兩的糖果即甲
     基安非他命等語。
　(2)證人張瑀芯之證述與證人陳智昊證述:平日交易甲基安非他
     命之對象為係被告、亦係被告以甲基安非他命與證人陳智
     昊換紅眠床等語相符，自可佐證證人陳智昊上開證述。
　5.證人吳宏茂之證述:
　(1)證人吳宏茂於本院證述:證人吳宏茂看被告跟證人陳智昊在
     鐵工廠交易一次甲基安非他命，時間是晚上，被告有將毒
     品交給證人陳智昊。被告在鐵工廠看到紅眠床，問證人陳
     智昊多少錢要賣，不知道最後談了多少錢，但被告有將毒
     品交給證人陳智昊，然後證人陳智昊說過幾天會將紅眠床
     交給被告。後來也有幫忙把紅眠床搬去被告家，放在神明
     廳。因為被告是用FACETIME，證人陳智昊的手機不是IPHON
     E沒有FACETIME，只有證人吳宏茂的手機有，所以證人陳智
     昊有用證人吳宏茂的手機FACETIME打給被告，然後被告再
     用FACETIME跟證人陳智昊聯繫等語。
　(2)證人吳宏茂上開證述，被告有將甲基安非他命交給證人陳
     智昊，證人陳智昊並說之後會將紅眠床交給被告等情，後
     來確實有將紅眠床搬到被告家放置於神明廳等情均屬相符
     ，自可佐證證人陳智昊上開證述。
　6.證人羅瑩棟於警詢時證述:並不認識證人陳智昊等人，並無
    為本件毒品交易等語。可佐證證人陳智昊上開交易對象係被
    告而非證人羅瑩棟之供述。
　7.證人施懿珊證述:
　(1)被告戶籍地之前被告的父親有開宮廟，之後收起來，但神
     明跟神壇都還在樓下等語。可佐證上開證人陳智昊、證人
     葉耕志、證人吳宏茂均證稱將紅眠床搬至被告戶籍地，並
     放置於神明廳等語之證述。
　(2)證人施懿珊固證稱:有聽過證人羅瑩棟會跟別人自稱「阿國
     」、或有人叫證人羅瑩棟「阿國」，被告的話聽到都是叫
     「阿智」或名字等語，然查，上開證人陳智昊、證人葉耕
     志、證人張瑀芯等指認被告，係以警員提供之照片或於法
     庭現場以被告之樣貌外型為指認之依據，並非以被告之綽
     號為之，更且證人施懿珊縱然曾聽聞證人羅瑩棟會跟別人
     自稱「阿國」、或有人叫證人羅瑩棟「阿國」，亦無法證
     明被告未對證人陳智昊自稱阿國，自無從以證人施懿珊此
     部分證述為有利於被告之認定。
　(3)證人施懿珊另證稱:107年就搬到被告戶籍地居住，是最近
     被告關回來才回家住，之前沒有看過紅眠床、也沒有看過
     被告等語，惟查，證人施懿珊並證稱:當時在帶小孩，活動
     的地點樓上樓下都有、沒有聽過被告的父親說過被告有回
     來，所以被告應該是沒有回來過等語，衡酌育兒工作需要
     高度時間密集，且被告戶籍地活動空間至少有一、二樓，
     可見證人並非全天候可掌握被告戶籍地有何人進出，再佐
     證人陳智昊、證人葉耕志、證人巫志騰、證人張瑀芯、證
     人吳宏茂均無人證稱送紅眠床到被告戶籍地時，有見到女
     性在場，而紅眠床送達被告戶籍地後，自由被告自行處理
     ，縱然證人施懿珊證稱被告最近服刑完回到戶籍地之前沒
     有見過被告住在戶籍地、也沒有看過紅眠床等語，亦無足
     為有利於被告之認定。
　8.綜上所述，於109年4月20日凌晨某時許，被告與證人陳智昊
    在鐵工廠議定以甲基安非他命1兩與證人陳智昊交換紅眠床
    ，並且現場已經將1兩之甲基安非他命交付給證人陳智昊，
    證人陳智昊之後並將紅眠床依被告指示運送至被告戶籍地等
    情，已堪認定。
(三)按政府為杜絕毒品之氾濫，對於查緝施用及販賣毒品之工作
    ，無不嚴加執行，販賣毒品罪又係重罪，設若無利可圖，衡
    情一般持有毒品之人當無輕易將所持有之毒品轉讓他人而甘
    冒被查獲法辦危險之理。衡酌被告與證人陳智昊並無特殊交
    誼，且證人陳智昊亦證稱與被告間僅有毒品交易關係，倘若
    無利可圖，自無可能將所持有之毒品轉讓他人，是被告係基
    於營利之意圖而販賣第二級毒品甲基安非他命給證人陳智昊
    亦可認定。
(四)被告及辯護人其餘所辯不可採之理由:
　1.證據之取捨與事實之認定，均屬事實審法院之職權，倘其採
    證認事並未違背證據法則，自不得任意指為違法而執為適法
    之第三審上訴理由。又所謂補強證據，係指與待證事實具有
    相當程度關聯性之證據，且並非以證明犯罪構成要件之全部
    事實為必要，倘得以佐證供述人所陳述之事實非屬虛構，足
    資保障其所陳事實之真實性，即為已足。再證人之陳述前後
    不符或相互間有所歧異，究竟何者為可採，事實審法院非不
    可本於經驗法則或論理法則，斟酌其他相關情形，作合理之
    比較，以定其取捨；若其基本事實之陳述與真實性無礙時，
    仍非不得予以採信，非謂一有不符或矛盾，即認其全部均為
    不可採信。從而供述證據之一部認為真實者，予以採取，另
    一部存疑而不予採信者，自非證據法則所不許。
　2.辯護人固為被告辯稱:證人陳智昊之前證稱向被告買甲基安
    非他命半兩、3錢等，平均1錢價格約5、6仟元，這次買1兩
    卻僅以3萬元的紅眠床相抵，顯有瑕疵等語。惟查，證人陳
    智昊就以1兩甲基安非他命交換紅眠床乙情，證述始終如一
    ，且證人陳智昊並已明確證述:自己的認知1兩之甲基安非他
    命價格大約3、4萬元，但並不知道紅眠床實際價格為何，且
    紅眠床對證人陳智昊沒有用，所以被告說要用1兩甲基安非
    他命交換紅眠床就答應等語，是證人陳智昊並無證述紅眠床
    之價額為何，證人陳智昊之證述自亦不生價格不相當之瑕疵
    。
　3.辯護人並為被告辯稱:就交易之詳細時間、及在鐵工廠洽談
    時證人張瑀芯是否在場等情，證人陳智昊證述不一等語。惟
    查，證人陳智昊雖就明確之交易時間無法說出，但已說明是
    於載送紅眠床至被告的戶籍地的前2、3日而可特定，而證人
    張瑀芯則非該次毒品交易之交易對象，是否在場本即無影響
    本院對於犯罪事實之認定，而證人張瑀芯並已證稱:證人張
    瑀芯於該日下班回到鐵工廠，證人葉耕志、證人巫志騰、證
    人陳智昊都還在鐵工廠(證人吳宏茂是否仍在已經不記得)，
    由證人陳智昊轉知與被告洽談之過程等語，可見證人張瑀芯
    係於密接的時間回到鐵工廠，且證人陳智昊旋即告知方才與
    被告洽談之過程，時間密接、場景相同的情況下，對於證人
    張瑀芯是否在場乙情有所混淆，亦難謂與常情不符，尚無足
    據此為有利於被告之認定。
　4.辯護人又為被告辯護:各證人對於載送紅眠床至被告戶籍地
    的過程是貨車或轎車先出發、分別搭乘的車輛為何如何抵達
    現場等情，供述不一等語，惟查，證人陳智昊、證人巫志騰
    、證人葉耕志、證人吳宏茂均明確證稱確實有載送紅眠床至
    被告戶籍地、當日開兩台車、且對於放置位置為神明廳之供
    述均屬一致已如前述，至於中間過程實屬枝節事項，人之記
    憶有限，縱然供述稍有出入，亦難謂與常情不符，尚無足據
    此為有利於被告之認定。
二、綜上所述，被告上揭所辯均不足為採，本案事證已臻明確，
    被告所為犯行，堪予認定，應予依法論科。　　
參、論罪科刑:
一、查被告行為後，毒品危害防制條例第4 條第2 項規定，於10
    9 年1 月15日修正、於同年7 月15日生效。販賣第二級毒品
    罪之法定刑由原定之「處無期徒刑或七年以上有期徒刑，得
    併科新臺幣一千萬元以下罰金」，修正為「處無期徒刑或十
    年以上有期徒刑，得併科新臺幣一千五百萬元以下罰金」。
    經比較新舊法之結果後，修正後第4 條第2 項規定提高有期
    徒刑及罰金刑部分之最高刑度，未有利於被告，依刑法第2 
    條第1 項揭示之「從舊從輕」原則，自應適用被告行為時法
    即修正前之毒品危害防制條例第4 條第2 項規定論處。 
二、核被告所為，係犯修正前毒品危害防制條例第4條第2項之販
    賣第二級毒品罪。被告於販賣前，意圖販賣而持有本件第二
    級毒品甲基安非他命之低度行為，應為其販賣之高度行為吸
    收，不另論罪。
三、爰以行為人之責任為基礎，審酌被告知悉第二級毒品甲基安
    非他命乃政府嚴格查禁之違禁物，施用甲基安非他命者容易
    成癮，非但對施用者身心造成傷害，且因其成癮性，施用者
    為取得購買毒品所需之金錢，亦衍生家庭、社會治安問題。
    被告為圖謀一己私利，竟無視於政府禁令而販賣甲基安非他
    命，助長毒品之流通，危害他人身體健康及社會治安，所為
    應予非難。併斟酌被告犯罪之動機、目的、手段、販賣甲基
    安非他命之交易金額，犯罪後，始終否認犯行之犯後態度。
    兼考量被告自述教育程度、家庭經濟情況(見偵查卷第7頁)
    等一切情狀，量處如主文所示之刑。
四、沒收部分：被告販賣第二級毒品予證人陳智昊之犯罪所得為
    紅眠床1張，雖未扣案，仍應依刑法第38條之1第1項前段、
    第3項規定宣告沒收，於全部或一部不能沒收或不宜執行沒
    收時，追徵其價額。
據上論斷，應依刑事訴訟法第299 條第1項前段，判決如主文。
本案經檢察官賴政安提起公訴，檢察官劉欣雅到庭執行職務。
中　　華　　民　　國　　111 　年　　8 　　月　　23　　日
                    刑事第四庭　審判長法官　余仕明
                                法　　　官  黃玉齡
                                法　　　官　許家偉
以上正本證明與原本無異。
如不服本判決應於收受判決後20日內向本院提出上訴書狀，並應
敘述具體理由。其未敘述上訴理由者，應於上訴期間屆滿後20日
內向本院補提理由書(須附繕本)「切勿逕送上級法院」。
中　　華　　民　　國　　111 　年　　8 　　月　　23　　日
                                書  記  官　張良煜
附錄本案論罪科刑法條全文：
毒品危害防制條例第4條(修正前)
製造、運輸、販賣第一級毒品者，處死刑或無期徒刑；處無期徒
刑者，得併科新臺幣二千萬元以下罰金。
製造、運輸、販賣第二級毒品者，處無期徒刑或七年以上有期徒
刑，得併科新臺幣一千萬元以下罰金。
製造、運輸、販賣第三級毒品者，處七年以上有期徒刑，得併科
新臺幣七百萬元以下罰金。
製造、運輸、販賣第四級毒品者，處五年以上十二年以下有期徒
刑，得併科新臺幣三百萬元以下罰金。
製造、運輸、販賣專供製造或施用毒品之器具者，處一年以上七
年以下有期徒刑，得併科新臺幣一百萬元以下罰金。
前五項之未遂犯罰之。